# 关于分公司派生分立成立新法人主体相关的会计处理

提问人：onlyxjj02 时间：2022-09-22 21:42:20
甲公司有一个分公司，独立核算，现甲公司打算将该分公司以派生分立的方式分离出去，成立一个独立的法人主体A公司，原法人主体甲公司继续存续，新设公司A注册资本 300 万，甲公司注册资本减少 300 万，甲公司和新设的A公司为同一股东100%持股，若分离的分公司账面资产为 1000 万，负债为 600 万，未分配利润为 400 万。方式一方式一：：根据中审众环研究问题3-2-92，存续公司的会计处理为：被分立企业只需将进入分立企业的资产、负债以原账面价值为基础予以转销，并按转出的净资产账面价值冲减所有者权益，借记负债类科目，贷记资产类科目，差额借记权益类科目（按分立方案确定的存续企业减少实收资本的金额借记实收资本，其余差额依次冲减资本公积、盈余公积和未分配利润）甲公司的处理为：借： 负债 600 万 实收资本 300 万 资本公积 100 万贷：资产 1000 万A公司的处理：借： 资产 1000 万 贷：实收资本 300 万 资本公积 100 万 负债 600 万方式二方式二：：因分立前后，两个公司均属于原股东100%持股，而企业会计准则体系尚未对企业分立所涉及的各相关企业的会计处理作出明确规定，那对于分立的处理是否按股东决议的方案处理也可以？比如：股东能否通过如下方案：直接按分公司截至分立基准日的账面数进行分离，新设公司A增加实收资本的同时借方挂存续的甲公司的往来，而存续的甲公司减少实收资本的同时，挂新设公司A的往来，即如下会计处理：甲公司的处理为：借： 负债 600 万 实收资本 300 万 未分配利润 400 万贷：资产 1000 万 其他应付款-A公司 300 万A公司的处理：借： 资产 1000 万 其他应收款-甲公司 300 万 贷：实收资本 300 万 未分配利润 400 万 负债 600 万请教下陈老师，以上两种处理方式是否都可以呢？谢谢您！

回答人：chenyiwei
应采用方案一。通过股东决议创造出一项往来的做法并不恰当；并且，新设公司在刚设立时，因为尚未开展经营活动，故其留存收益应为零。留存收益应通过其日后经营活动逐步积累，而不能从原企业直接分离过来。